【裁判字號】    97,審易,160
【裁判日期】    971030
【裁判案由】    詐欺
【裁判全文】
臺灣士林地方法院刑事判決             97年度審易字第160號
公  訴  人  臺灣士林地方法院檢察署檢察官
被      告  甲○○
上列被告因詐欺案件，經檢察官提起公訴（九十七年度偵緝字第
九八七號），被告為有罪之陳述，本院合議庭裁定改行簡式審判
程序，並判決如下：
    主  文
甲○○幫助犯詐欺取財罪，處拘役參拾日，如易科罰金以新臺幣
壹仟元折算壹日，緩刑貳年。
    事  實
一、甲○○明知將自己銀行帳戶提供他人使用，依一般社會生活
    經驗，可預見將成為不法集團詐騙款項之用，竟仍基於幫助
    詐欺之犯意，將所申請之安泰商業銀行臺中分行（下稱安泰
    銀行，帳號：00000000000000號）帳戶存摺、提款卡及密碼
    ，於不詳時間、地點提供予姓名、年籍均不詳之成年詐欺集
    團成員使用，嗣該詐欺集團某成員意圖為自己不法所有，以
    電腦連線至網路麻將遊戲聊天室中，佯稱不實之販賣麻幣（
    即麻將遊戲使用之錢幣）訊息，適乙○○於民國九十五年七
    月三日下午四時二十分許，在臺北市○○區○○路九十一之
    一號住處上網瀏覽此訊息，誤信為真而陷於錯誤，遂依該詐
    欺集團成員之指示於九十五年七月四日上午十時三十六分許
    ，轉帳匯款新臺幣一千元至甲○○上揭安泰銀行帳戶內，嗣
    因乙○○遲未收到所購買之麻幣，發覺有異，報警循線查悉
    上情。
二、案經乙○○（起訴書誤載為戴富慧）訴由臺北市政府警察局
    士林分局報請臺灣士林地方法院檢察署檢察官偵查起訴。
    理  由
一、前揭犯罪事實，業據被告甲○○於本院準備程序及審理時供
    認不諱，核與告訴人乙○○於警詢時及偵查中指訴情節相符
    ，復有台北富邦銀行轉帳匯款收據一紙、安泰商業銀行臺中
    分行九十五年七月二十五日安中字第三三三號函附開戶基本
    資料影本及存款往來明細對帳單一份在卷可資佐證，足徵被
    告自白與事實相符。本件事證明確，被告犯行堪以認定。
二、查金融存摺事關個人財產權益之保障，其專有性甚高，一般
    人均有妥為保管及防止他人任意使用之認識，且該等專有物
    品如落入不明人士手中，極易被利用為與財產有關之犯罪工
    具，此為吾人依一般生活認知所易於體察之常識。查被告已
    為成年之人，應可明確知悉存摺、提款卡及密碼等有關個人
    財產、身分之物品，倘淪落於不明人士手中，極易被利用為
    與財產有關之犯罪工具，而在能預見提供自己存摺、提款卡
    及密碼予不認識之人，可能遭人將之作為從事詐欺取財等犯
    罪行為工具之下，卻又將上開帳戶之存摺、提款卡及密碼，
    交付予詐騙集團成員使用，顯然對於該帳戶將作為不法使用
    有所認知，雖卷內事證並無積極證據證明被告知悉該收受帳
    戶之詐欺集團成員及所屬詐欺集團將如何犯罪，而無法推定
    被告與該詐欺集團成員有共同實施詐欺犯行之犯意聯絡，惟
    被告既對金融帳戶交付他人使用，可能遭持以從事詐欺財產
    犯罪有所認知，其有幫助他人犯詐欺取財罪之不確定犯罪故
    意甚明。
三、按刑法上之幫助犯，係對於犯罪與正犯有共同之認識，而以
    幫助之意思，對於正犯資以助力，而未參與實施犯罪之行為
    者而言。被告基於幫助之犯意，將其所有存摺等物交付予他
    人詐欺取財，為幫助犯。核被告所為，係犯刑法第三十條第
    一項幫助犯刑法第三百三十九條第一項詐欺取財罪。被告幫
    助他人犯罪，應依刑法第三十條第二項之規定，按正犯之刑
    減輕其刑。爰審酌被告犯罪動機、生活狀況及犯罪所生危害
    ，與被告提供帳戶供他人詐財使用，使犯罪偵查困難，被害
    人追償無門，犯罪後供認犯行之態度，並考量被告已賠償被
    害人（見卷附郵政國內匯款執據影本）等一切情狀，量處如
    主文所示之刑，並諭知易科罰金之折算標準，又被告前未曾
    受有期徒刑以上刑之宣告，有臺灣高等法院被告前案紀錄表
    一份附卷可稽，其因一時失慮，初罹刑章，犯罪後已坦承犯
    行，知所悔改，經此罪刑之宣告，當知所警惕，信無再犯之
    虞，本院認為所宣告之刑，以暫不執行為適當，依刑法第七
    十四條第一項第一款規定，併予宣告緩刑二年，以啟自新。
    又按中華民國九十六年罪犯減刑條例第五條規定：「本條例
    施行前，經通緝而未於中華民國九十六年十二月三十一日以
    前自動歸案接受偵查、審判或執行者，不得依本條例減刑。
    」細繹其意旨，應認為在上揭條例施行（即九十六年七月十
    六日）前經通緝者，而於該條例施行後，仍未克自動歸案接
    受偵查、審判或執行者，即不得獲減刑之寬典。查被告於上
    開條例施行前之九十六年一月三日經本院發布通緝，於上開
    條例施行後並未自動歸案，而係遲至九十七年八月二十九日
    始遭警緝獲，有臺灣士林地方法院檢察署通緝書、撤銷通緝
    書各一件在卷足佐。被告既於上開條例施行前經本院發佈通
    緝，復未自動歸案接受審判，應依上開條例規定不得減刑，
    併此敘明。
四、被告所有安泰銀行帳戶（帳號：00000000000000號）之存摺
    、提款卡及密碼等物，雖係其所有供犯罪所用之物，但未經
    扣案，且迄今仍未取回，因非屬義務沒收之物，故不予宣告
    沒收。
據上論斷，應依刑事訴訟法第二百九十九條第一項前段、第二百
七十三條之一第一項，刑法第三百三十九條第一項、第三十條第
一項、第二項、第四十一條第一項前段、第七十四條第一項第一
款，刑法施行法第一條之一，判決如主文。
本案經檢察官王巧玲到庭執行職務。
中    華    民    國    97    年    10    月    30    日
                  刑事第一庭法  官  周明鴻
以上正本證明與原本無異。
如不服本判決，應於收受送達後10日內向本院提出上訴書狀，其
敘述上訴理由者，應於上訴期間屆滿後20日內向本院補提理由書
狀（均須按他造當事人之人數附繕本）。
                            書記官  丁梅芬
中    華    民    國    97    年    10    月    30    日
附錄論罪科刑法條：
刑法第三百三十九條第一項
意圖為自己或第三人不法之所有，以詐術使人將本人或第三人之
物交付者，處5 年以下有期徒刑、拘役或科或併科1 千元以下罰
金。


司法院資訊處製作；財團法人民間司法改革基金會備份。
